【裁判字號】    98,上訴,4269
【裁判日期】    990512
【裁判案由】    偽造文書
【裁判全文】
臺灣高等法院刑事判決                98年度上訴字第4269號
上  訴  人  臺灣板橋地方法院檢察署檢察官
上  訴  人
即  被  告  丙○○
被      告  甲○○○
上列上訴人因被告偽造文書案件，不服臺灣板橋地方法院98年度
訴字第987號，中華民國98年9月10日第一審判決（起訴案號：臺
灣板橋地方法院檢察署97年度偵字第16014號），提起上訴，本
院判決如下：
    主  文
上訴駁回。
    事  實
一、丙○○與甲○○○係夫妻，而丙○○與乙○○為兄弟，緣坐
    落臺北縣三重市○○○段908地號土地及其上門牌號碼臺北
    縣三重市○○○路42號建物原為丙○○、乙○○之母張阿招
    所有，張阿招死亡後，經張阿招之被繼承人協議由乙○○繼
    承，並登記於乙○○之妻廖千慧名下，嗣廖千慧死亡後，由
    乙○○、廖千慧之子女陳泓宇、陳泓蒨、陳弘家繼承取得，
    其後陳泓宇、陳泓蒨、陳弘家再將上開不動產出售予范嘉倩
    ，並於民國96年7月31日完成所有權移轉登記，嗣范嘉倩再
    將上開不動產出售予福碁開發股份有限公司（以下簡稱福碁
    公司），並於97年3月24日完成所有權移轉登記，另丙○○
    為福剛機械工業有限公司（以下簡稱福剛公司）之負責人，
    福剛公司原設於臺北縣三重市○○○路44號，因臺北縣三重
    市○○○路44號建物遭拍賣，丙○○為能將福剛公司設於臺
    北縣三重市○○○路42號，竟基於行使偽造私文書之犯意，
    於95年6月下旬某日，在臺北縣三重市○○○路42號，冒用
    陳泓宇、陳泓蒨、陳弘家及其法定代理人乙○○之名義，在
    房（店）屋租賃契約書立契約人（甲方）項下偽造陳泓宇、
    陳泓倩、陳弘家及其法定代理人乙○○之簽名各1枚，並盜
    用乙○○原放置在其母張阿招處之印章蓋印於立契約人（甲
    方）項下及契約內文，表示陳泓宇、陳泓蒨（系爭房（店）
    屋租賃契約書內誤載為「陳泓倩」）、陳弘家與福剛公司簽
    訂系爭房（店）屋租賃契約書，約定將臺北縣三重市○○○
    路42號建物及所坐落土地出租予福剛公司使用，租賃期間自
    95年6月28日起至98年6月27日止，每月租金新臺幣（下同）
    2萬3千元，繼而冒用乙○○之名義，在上開房（店）屋租賃
    契約書封面書寫「茲收到租用福德北路42號現金租金新臺幣
    貳萬參仟元正」等字樣，並偽造乙○○之簽名及盜用上開乙○○之印章蓋印於上，表示乙○○已收取租金2萬3千元之意
    ，而接續偽造私文書。嗣因范嘉倩買受臺北縣三重市○○○
    路42號建物及所坐落土地後，丙○○仍將戶籍設於臺北縣三
    重市○○○路42號，且拒不遷出，范嘉倩乃於96年8月13日
    向本院三重簡易庭對丙○○提出遷讓房屋之民事訴訟（嗣由
    福碁公司承當訴訟），並於96年9月11日向臺灣板橋地方法
    院檢察署對丙○○提出竊佔之刑事告訴，丙○○為主張其係
    有權占有臺北縣三重市○○○路42號建物，竟接續於97年3
    月21日、97年3月31日提出上開房（店）屋租賃契約書於臺
    灣板橋地方法院檢察署（即97年度偵字第3641號竊佔案件）
    及原審民事庭（即原審97年度簡上字第71號遷讓房屋等事件
    ）、及於97年6月16日提出上開房（店）屋租賃契約書封面
    於原審民事庭（即原審97年度簡上字第71號遷讓房屋等事件
    ）而行使之，足以生損害於陳泓宇、陳泓蒨、陳弘家、乙○○及原審民事庭、臺灣板橋地方法院檢察署審理、偵辦案件
    之正確性。
二、案經乙○○訴由臺北縣政府警察局三重分局報請臺灣板橋地
    方法院檢察署檢察官偵查起訴。
    理  由
甲、被告丙○○部分
壹、程序事項：按被告以外之人於審判外之陳述，雖不符前4條
    之規定，而經當事人於審判程序同意作為證據，法院審酌該
    言詞陳述或書面陳述作成時之情況，認為適當者，亦得為證
    據；當事人、代理人或辯護人於法院調查證據時，知有第15
    9條第1項不得為證據之情形，而未於言詞辯論終結前聲明異
    議者，視為有前項之同意；刑事訴訟法第159條之5定有明文
    。此乃第159條第1項所容許，得作為證據之例外規定之一。
    經查，檢察官、被告就本判決下引之證據，均表示同意作為
    證據(見本院卷第42頁背面、43頁)，復於言詞辯論終結前，
    均未聲明異議，是依上開說明，自均有證據能力。
貳、實體事項
  一、訊據被告丙○○固坦承系爭房（店）屋租賃契約書之內容
      及立契約人（甲方）項下陳泓宇、陳泓倩、陳弘家、乙○○之簽名，及房（店）屋租賃契約書封面「茲收到租用福
      德北路42號現金租金新臺幣貳萬參仟元正」等字樣、乙○○之簽名均為其所為，並曾提出於地院、地檢署之事實，
      惟矢口否認有何行使偽造私文書之犯行，辯稱：系爭房（
      店）屋租賃契約書是乙○○叫伊寫的，伊寫好後拿到臺北
      縣三重市○○街80號乙○○的住處給乙○○親自蓋章，且
      伊真的有拿2萬3千元給乙○○，之後的房租是用乙○○欠
      伊400萬元的利息去抵，系爭房（店）屋租賃契約書並不
      是偽造的云云。
  二、經查：
    (一)、坐落臺北縣三重市○○○段908地號土地及其上門牌號
        碼臺北縣三重市○○○路42號建物原為被告丙○○、乙○○之母張阿招所有，張阿招死亡後，經張阿招之被繼
        承人協議由乙○○繼承，並登記於乙○○之妻廖千慧名
        下，嗣廖千慧死亡後，由乙○○、廖千慧之子女陳泓宇
        、陳泓蒨、陳弘家繼承取得，其後陳泓宇、陳泓蒨、陳
        弘家再將上開不動產出售予范嘉倩，並於96年7月31日
        完成所有權移轉登記，嗣范嘉倩再將上開不動產出售予
        福碁公司，並於97年3月24日完成所有權移轉登記等情
        ，業經證人乙○○於本院審理中證述明確，並有臺北縣
        三重地政事務所土地所有權狀、建物所有權狀（見他卷
        第3、4頁、偵卷第9、10頁）、土地登記第二類謄本、
        建物登記第二類謄本（見他卷第40-43頁、偵卷第21、
        22頁、重簡9854卷(一)第22、23頁）、建築改良物所有權
        狀（見偵卷第28頁）、房地產買賣契約書（見重簡9854
        卷第24-28頁）、臺北縣三重地政事務所異動索引（見
        簡上71卷第50-55頁）、遺產分割協議書（見簡上第71
        卷第64-66頁）、臺北縣三重地政事務所97年10月17日
        北縣重地登字第0970015000號函附之登記申請書、登記
        清冊、繼承系統表、戶籍謄本、中華民國外僑居留證、
        出生證明、認證文件、土地所有權狀、建物所有權狀（
        見偵卷第36-67頁）等在卷可稽，而范嘉倩買受上開不
        動產後，因被告丙○○仍將戶籍設於臺北縣三重市○○○路42號，且拒不遷出，范嘉倩乃於96年8月13日向原
        審三重簡易庭對被告丙○○提出遷讓房屋之民事訴訟（
        嗣由福碁公司承當訴訟），並於96年9月11日向臺灣板
        橋地方法院檢察署對被告丙○○提出竊佔之刑事告訴，
        訴訟程序進行中，被告丙○○具狀先後於97年3月21 日
        、97年3月31日提出系爭房（店）屋租賃契約書於臺灣
        板橋地方法院檢察署（即97年度偵字第3641號竊佔案件
        ）及原審民事庭（即本院97年度簡上字第71號遷讓房屋
        等事件）、及於97年6月16日提出系爭房（店）屋租賃
        契約書封面於原審民事庭（即原審97年度簡上字第71
        號遷讓房屋等事件）等情，亦經被告丙○○於本院審理
        中自承不諱，核與同案被告甲○○○所陳相符，並有臺
        灣板橋地方法院檢察署97年度偵字第36 41號卷全卷可
        稽，且經本院調閱上開97年度簡上字第71號全卷查核屬
        實，是此上開事實自堪認定。
    (二)、又系爭房（店）屋租賃契約書立契約人（甲方）項下陳
        泓宇、陳泓倩、陳弘家及其法定代理人乙○○之簽名，
        及系爭房（店）屋租賃契約書封面所載「茲收到租用福
        德北路42號現金租金新臺幣貳萬參仟元正」等字樣、其
        下乙○○之簽名，均係被告丙○○所為一節，業經被告
        丙○○自承不諱(見原審卷第27背面、64背面、65、113
        頁)，核與證人乙○○所證情節相符(見原審卷第80頁)
        ，自堪認定。雖被告丙○○一再以系爭房（店）屋租賃
        契約書內及封面上之乙○○印文均係證人乙○○本人所
        蓋等語置辯，就被告丙○○辯稱上開租賃契約上之印章
        係乙○○住友信託銀行之印章一節，業據證人丙○○於
        原審證述：住友信託銀行存摺上面所留的印鑑章是伊的
        ，伊於69年中去日本，回來後即將存摺交給伊媽媽，至
        於印章有沒有交給我媽媽伊忘記了，因為那大概是70年
        的事，時間已久...伊有寄存證信函給丙○○說的印章
        放在我母親那邊被他盜用...伊確定契約書跟同意書都
        是偽造的，因為伊與被告間從來沒有訂立房屋租賃契約
        或者是重新約定繼承房屋的內容等語（見原審卷第80至
        背面頁），可知證人乙○○未與被告丙○○簽訂上開租
        賃契約並同意用印之情。次就被告丙○○抗辯本件不動
        產之租賃契約，就租賃期間之主張，被告丙○○於原審
        上開97年簡上字第71號案第一審程序中係抗辯：「我們
        在95年間跟乙○○訂了5年的租約，租金1個月1千元，
        從乙○○欠我們的錢扣掉」等語（見原審重簡9854卷第
        22 頁），惟細譯以上開租賃契約，係於95年6月28日簽
        立，租賃期間為95年6月28日起至98年6月27日，為期3
        年，每月租金為2萬3千元，是以就被告丙○○抗辯租賃
        契約之租金與租賃期間，與租賃書所載即難謂相符。再
        查，臺北縣三重市○○○路建物及所坐落土地之共有人
        原係陳泓宇、陳泓「蒨」、陳弘家，已如前述，惟系爭
        房（店）屋租賃契約書立契約人（甲方）項下簽署之陳
        泓蒨姓名竟誤載為陳泓「倩」，衡情，若證人乙○○真
        有授權被告丙○○填寫系爭房（店）屋租賃契約書之內
        容並親自用印於上，豈有將出租人陳泓「蒨」之姓名誤
        載為陳泓「倩」之理，且證人乙○○既同意出租上開不
        動產予福剛公司，並親自蓋用印章於上，則有關出租人
        之簽名部分，證人乙○○大可自行為之，實無委由被告
        丙○○簽名，再由被告丙○○持往證人乙○○住處由證
        人乙○○親自用印之必要。況乙○○之住友銀行存摺確
        係由被告丙○○提出，有98年12月18日補充理狀可憑(
        見本院卷第96頁)，再由該租賃契約書立契約人（甲方
        ）項下、內文及封面所蓋用之乙○○印文，由肉眼觀之
        ，確與證人乙○○日本住友信託銀行存摺內頁之印文極
        為相近，有丙○○提出乙○○日本住友信託銀行存摺可
        憑(影本見本院卷第131頁)，是乙○○所證被告丙○○
        自其母親處取得伊之存摺及印章即非無可能。
    (三)、就被告丙○○其餘抗辯，分別駁斥如下：
      1、原審雖將被告丙○○提供之乙○○住友信託銀行存摺
         正本及系爭房（店）屋租賃契約書正本送請內政部警
         政署刑事警察局鑑定結果，因未能提供印章實物，且
         乙○○住友信託銀行存摺內頁之乙○○印文部分紋線
         欠清晰、特徵不顯，無法鑑定，有內政部號函1紙在卷
         可稽(見原審卷第164頁)，是以被告提出之上開租賃契
         約書上乙○○之印文雖無法證明與住友銀行之印鑑章
         同一，然證人乙○○已否認有用印，是上開刑事警察
         局之鑑定書亦無從為有利於被告丙○○之認定。再以
         上開乙○○圓形印文既無可能係乙○○親自用印所為
         ，被告丙○○就上開二印文聲請再次鑑定，即無必要
         。
      2、被告丙○○提出78年6月分及79年6月12日之同意書，
         主張乙○○曾使用該圓形印文之情。惟上開2紙同意書
         ，雖有與上開契約相似之乙○○圓形印文，有該2分同
         意書可憑(見原審卷第88、89頁、正本見84頁證物袋)
         ，然細譯該2紙同意書，內容均為本件不動產應由陳瑞
         和、乙○○繼承，僅係暫登記在乙○○名下。而證人
         乙○○已否認曾簽署該2份同意書，並於原審具結證稱
         ：卷附的遺產分割協議書是伊媽媽去世的時候，父親
         請代書擬的，這是伊父親的意思，伊等兄弟都有在上
         面簽名，也同意這樣子分配，根據那個協議書，這個
         系爭42號房子就是歸伊這房繼承，所以過戶在伊太太
         名下等語（見原審卷第79背面-80背面頁），是證人陳
         瑞成所證，既與被告丙○○所不爭執之遺產分割協議
         書相符，其證詞自堪採信。又被告丙○○既不爭執真
         正之遺產分割協議書上，乙○○之印文方形章(見原審
         簡上71號卷第65頁)為真正，且上開同意書卻係與本件
         租賃契約相同之圓形章(見原審卷第88頁)不同，而被
         告丙○○曾於另案即原審97年簡上字第71號遷該房屋
         案中主張雙方在寫遺產分割協議書時，同時寫78年6月
         分之同意書等語(見原審簡上71號卷第140頁)，則雙方
         於協議遺產分割時，果就本件不動產有同意書所載之
         協議，何以乙○○用印會使用不同之印文，就同一時
         間有簽署之文件，竟出現2不同之印文，實與一般簽署
         文件用印之習慣不符，是證人乙○○證稱未曾簽署上
         開同意書，應屬可信，顯見被告丙○○提出之上開有
         圓形印文之同意書，亦無法證明係乙○○親自用印所
         成。
      3、被告丙○○雖抗辯本件係乙○○於82年12月串通交通
         銀行李豐傳冒貸670萬元，其中400萬元存入乙○○戶
         頭，貸款第1期至第5期半是乙○○繳納，自第5期半開
         始至86年9月止，均是由伊繳納，足見乙○○欠伊400
         萬元，而95年6月乙○○已表明要租金從積欠之利息扣
         抵云云，惟查，被告丙○○所指82年12月29日向交通
         銀行借款670萬元，係被告丙○○所借，並有親自對保
         ，且借款是丙○○個人名義借款，非金鋼公司借款之
         情，業經證人即金鋼公司之會計林秀玲及交通銀行之
         承辦人陳鵬輝於臺灣板橋地方法院86年度訴字第737號
         案中證述在案，並經該案判決認定屬實，有被告陳瑞
         和所提出之該案判決可憑(見本院卷第57-59頁)，是縱
         向交通銀行借款有部分款項流向乙○○之帳戶，然此
         係82年間之借款，而依系爭租賃契約所載簽約日期為
         95年6月28日，租賃期間自95年6月28日起至98年6月27
         日，而以被告丙○○所抗辯乙○○所積欠之利息多少
         ，既經乙○○否認，被告丙○○復未證明乙○○應返
         還多少利息，被告丙○○抗辯貸款利息扣抵租金一節
         即無扣抵金額計算之基礎，且乙○○果同意以積欠之
         利息抵扣租金，然租賃契約封面卻又記載乙○○收到
         租金2萬3千元，此亦與被告丙○○所辯以利息扣抵之
         情相互齟齬，足見被告丙○○辯稱以82年間之借款利
         息扣抵租金難以採信。從而，被告丙○○聲請訊問證
         人林秀玲，欲證明上開670萬元借款之事，此與被告陳
         瑞和所抗辯欲以乙○○約定貸款利息扣抵利息一節並
         無所涉，且非被告丙○○聲請訊問證人林秀玲之待證
         事項，是以證人林秀玲所證事項，自不影響本院上開
         判斷，自無傳訊之必要。
    (四)、從而，系爭房（店）屋租賃契約書內及封面上之乙○○
        、陳泓宇、陳泓蒨、陳弘家簽名及乙○○印文既均係被
        告丙○○所為，且無證據證明乙○○、陳泓宇、陳泓蒨
        、陳弘家曾同意或授權，則系爭房（店）屋租賃契約書
        及其封面具收據性質之私文書均係被告丙○○所偽造一
        節，自可認定。而被告丙○○偽造系爭房（店）屋租賃
        契約書及其封面上文字後，復於訴訟中提出行使，主張
        福剛公司已向陳泓宇等所有權人租用臺北縣三重市○○○路42號建物及所坐落土地，並有支付租金予乙○○，
        則被告丙○○確有行使該等偽造私文書之行為，至為明
        確。綜上，被告丙○○所辯，均無可採。事證明確，被
        告丙○○犯行，已堪認定，應依法論科。
  三、核被告丙○○所為，係犯刑法第216條、第210條之行使偽
      造私文書罪。又被告丙○○於系爭房（店）屋租賃契約書
      及其封面偽造署押、盜用印章之行為，係偽造私文書之部
      分行為，不另論罪；而其偽造後復持以行使，其偽造之低
      度行為已為行使之高度行為所吸收，亦不另論罪。又被告
      丙○○先後3次行使偽造私文書之行為，係出於單一犯意
      ，在密切接近之時間內實施，各行為之獨立性極為薄弱，
      依一般社會健全觀念，在時間差距上，難以強行分開，應
      均視為數個舉動之接續施行，為接續犯。原審調查後，以
      被告丙○○罪證明確，援引刑法第216條、第210條、第41
      條第1項前段，並審酌被告丙○○與乙○○係兄弟關係，
      為將福剛公司設於臺北縣三重市○○○路42號，竟冒用告
      訴人乙○○及陳泓宇、陳泓蒨、陳弘家之名義簽訂系爭房
      （店）屋租賃契約書，並在封面製作已收取租金之收據，
      進而於訴訟中提出行使，且犯罪後未見悔意，惟念其已遷
      出臺北縣三重市○○○路42號房屋，及其犯罪之動機、目
      的、手段等一切情狀，量處有期徒刑4月，並諭知易科罰
      金之折算標準。並說明扣案之系爭房（店）屋租賃契約書
      （含封面），係被告丙○○所有，供犯罪所用之物，依刑
      法第38條第1項第2款併予宣告沒收之，而房（店）屋租賃
      契約書內頁立契約人（甲方）項下偽造之陳泓宇、陳泓倩
      、陳弘家、乙○○簽名各1枚及封面偽造之乙○○簽名1
      枚，已併同於該房（店）屋租賃契約書（含封面）一併沒
      收，無庸再依刑法第219條另予宣告沒收。認事用法均無
      違誤，量刑亦屬妥適，被告丙○○上訴執前揭辯解否認犯
      罪，自難認有據。再按量刑輕重，係屬事實審法院得依職
      權自由裁量之事項，苟已斟酌刑法第57條各款所列情狀而
      未逾越法定刑度，不得遽指為違法。本案原審量刑時，既
      已審酌被告丙○○各犯罪情節，所處之刑，核無踰越權限
      或濫用權利情事，檢察官指摘原判決量刑不當，即非可採
      ，綜此，被告及檢察官之上訴，均無理由，應併予駁回。
  四、至公訴意旨另指被告丙○○亦偽簽陳泓宇、陳泓倩、陳弘
      家及乙○○之署名各1枚於立房（店）屋租賃契約出租人
      項下，並將系爭房（店）屋租賃契約書及其封面提出於本
      院三重簡易庭行使，此部分亦涉有行使偽造私文書罪嫌，
      惟被告丙○○於原審三重簡易庭96年度重簡字第9854號遷
      讓房屋等事件審理中並未曾提出系爭房（店）屋租賃契約
      書及其封面，此觀諸本院三重簡易庭96年度重簡字第9854
      號民事判決記載「被告雖以其與系爭房屋原所有權人乙○○定有5年租約作為其占有系爭房屋之合法權利，然被告
      僅空言主張，迄無法舉證以實其說」等語甚明，並經本院
      調閱96年度重簡字第9854號全卷查核屬實，是被告丙○○
      確未曾將系爭房（店）屋租賃契約書及其封面提出於原審
      三重簡易庭行使，應可認定，而立房（店）屋租賃契約出
      租人項下填寫出租人之姓名，僅在識別出租人為何人，並
      非表示出租人本人簽名之意思，自非屬刑法第217條所稱
      之「署押」，是公訴意旨此部分所指，尚無構成行使偽造
      私文書罪之餘地，惟公訴意旨指此部分與前開論處罪刑部
      分有包括一罪之關係，爰不另為無罪之諭知。
乙、被告甲○○○部分
  一、公訴意旨略以：被告甲○○○與丙○○共同基於行使偽造
      私文書之犯意，於不詳時間、地點，未經乙○○之同意，
      於房屋租賃契約書上出租人欄位及立契約人（甲方）欄位
      中，偽簽「陳泓宇」、「陳泓倩」、「陳弘家」及「乙○○」之署名各1枚及「乙○○」之印文1枚，並於立契約人
      （甲方）下方之簽名蓋章欄位中，偽造「乙○○」之印文
      1枚，且又於房屋租賃契約書封面，偽造「乙○○」之署
      名及印文各1枚，並持上開偽造之租賃契約書、租賃契約
      書封面向臺灣板橋地方法院檢察署、原審三重簡易庭及民
      事庭而行使，足生損害於陳泓宇、陳泓蒨、陳弘家及乙○○及該文書在法律交易中之安全性與可靠性，因認被告甲○○○涉有刑法第216條、第210條行使偽造私文書罪嫌。
  二、按犯罪事實應依證據認定之，無證據不得認定犯罪事實；
      又不能證明被告犯罪者，應諭知無罪之判決；刑事訴訟法
      第154條第2項、第301條第1項分別定有明文。另按認定犯
      罪事實應憑積極證據，倘積極證據不足以為不利於被告事
      實之認定時，即應為有利被告之認定，更不必有何有利之
      證據，最高法院30年上字第816號著有判例，所謂「積極
      證據足以為不利被告事實之認定」，依據同院76年臺上字
      第4986號判例意旨，係指據為訴訟上證明之全盤證據資料
      ，在客觀上已達於通常一般之人均不致於有所懷疑，而得
      確信被告確曾犯罪之程度；若未達到此一程度，而有合理
      懷疑之存在時，即無從為被告有罪之確信。再按，被告並
      無自證無罪之義務，是其否認犯罪所持之辯解，縱無可取
      ，仍不得因此資以為反證其犯罪之論據，最高法院91年度
      台上字第4574號判決意旨可資參照。
  三、本件公訴人指被告甲○○○涉有刑法第216條、第210條行
      使偽造私文書罪嫌，係以告訴人乙○○之指述及卷附之系
      爭房（店）屋租賃契約書、封面為其主要依據。訊據被告
      甲○○○堅決否認有何行使偽造私文書之犯行，辯稱：伊
      不知道簽訂系爭房（店）屋租賃契約書的事，伊也沒有在
      上面簽乙○○或陳泓宇、陳泓蒨、陳弘家的名字或蓋章，
      簽約時伊不在場，是因為臺北縣三重市○○○路44號要被
      拍賣，伊問丙○○說福剛公司要放到哪裡，丙○○就說先
      放到臺北縣三重市○○○路42號，而福剛公司要放到臺北
      縣三重市○○○路42號需要租約證明，丙○○就說他要去
      跟乙○○說，後來是丙○○跟伊說有簽約且有付2萬3千元
      的租金給乙○○，這些事情都是丙○○跟伊說的，伊並沒
      有親眼看見等語。
  四、經查：
    (一)、系爭房（店）屋租賃契約書及封面上之文字及用印均非
        被告被告甲○○○所為，其上之文字及簽名均係被告丙○○所為一節，業經認定如上，則被告甲○○○辯稱系
        爭房（店）屋租賃契約書非其所為一節，應可採信。至
        於被告甲○○○與丙○○雖係夫妻關係，然不能僅以被
        告甲○○○與被告丙○○具有夫妻關係，即謂被告甲○○○對所有被告丙○○之不法行為均應負共犯之責。且
        系爭房（店）屋租賃契約書及封面上所蓋印之乙○○印
        文，由肉眼觀之，確與證人乙○○日本住友信託銀行存
        摺內頁之開戶印文相似，亦如前述，是被告甲○○○信
        任被告丙○○之說詞，認系爭房（店）屋租賃契約書確
        係經證人乙○○同意簽訂，並非不可能，故本件並無積
        極證據足認被告甲○○○於主觀上對系爭房（店）屋租
        賃契約書確係被告丙○○所偽造一節有所認識。
    (二)、又於97年3月31日、97年6月16日提出系爭房（店）屋租
        賃契約書、房（店）屋租賃契約書封面於原審民事庭（
        即本院97年度簡上字第71號遷讓房屋等事件）之人係被
        告丙○○而非被告甲○○○，業經本院調閱97年度簡上
        字第71號全卷查核屬實，且被告甲○○○或被告丙○○
        於本院三重簡易庭96年度重簡字第9854號民事事件審理
        中均並未曾提出系爭房（店）屋租賃契約書及其封面，
        亦經本院調閱96年度重簡字第9854號全卷核閱無誤，況
        上開遷讓房屋事件之被告係丙○○，並不包括被告甲○○○，實難認就被告丙○○此部分於97年3月31日、97
        年6 月16日提出系爭房（店）屋租賃契約書、房（店）
        屋租賃契約書封面於本院民事庭之行使偽造私文書犯行
        ，被告甲○○○與被告丙○○有何犯意之聯絡及行為之
        分擔可言。
    (三)、又被告甲○○○確有與丙○○於97年3月21日具狀提出
        系爭房（店）屋租賃契約書於臺灣板橋地方法院檢察署
        ，固有呈報狀及所附之房（店）屋租賃契約書在卷可稽
        ，惟本件尚無積極證據足認被告甲○○○於主觀上確對
        系爭房（店）屋租賃契約書係被告丙○○所偽造一節有
        所認識，已如上述，是被告甲○○○對所行使之上開私
        文書，在主觀上既欠缺係偽造之私文書之認識，則難認
        被告甲○○○此部分之行使行為，於主觀上係有行使該
        等偽造之私文書之故意。
  五、公訴人上訴意旨略謂：被告甲○○○於審理時曾供述丙○○與告訴人之父曾私下令被告丙○○與告訴人簽訂2人同
      意福德北路42號房地由2人共同繼承之同意書，倘此事屬
      實，何以被告丙○○見陳泓宇、陳泓蒨、陳泓家3人將福
      德北路42號出售予范嘉倩後，不曾向告訴人主張平分買賣
      價金？顯然告訴人從未與被告丙○○約定福德北路42 號
      由2人共同繼承，而被告丙○○及甲○○○於本案審理時
      提出78年6月同意書及79年6月12日同意書一節，反而足以
      佐證被告丙○○及被告甲○○○對於福德北路42號係由告
      訴人單獨繼承，登記在廖千慧名下一事始終心有芥蒂，而
      被告要將福剛公司遷入福德北路42號，自有與建物所有人
      陳泓宇、陳泓蒨、陳泓家訂立租賃契約以便辦理公司變更
      登記事宜，有偽造文書之動機甚明，且被告丙○○基於與
      被告甲○○○夫妻情誼，極有可能為偽造之租約為其一人
      所為之有利於被告甲○○○之供述，無法逕予採信等語。
      惟就本件上開系爭不動產之繼承權與租賃契約係屬不同之
      法律關係，況本件並無積極證據憑認被告甲○○○有共同
      偽造文書之情，要非得以被告甲○○○於於原審就系爭房
      屋繼承權所陳，及與丙○○為夫妻關係，即遽以推論被告
      甲○○○與丙○○就本件租賃契約有共同偽造之情。
  六、綜上所述，既無積極證據證明被告甲○○○與丙○○有犯
      意之聯絡及行為之分擔及對於租賃契約係屬偽造有認識，
      即非得遽認被告甲○○○在他案提出租賃契約有行使偽造
      文書之犯行。本諸前述說明，即應為被告甲○○○有利之
      認定，而為無罪之諭知。是本件核屬不能證明被告甲○○○犯罪，原審因而為被告甲○○○無罪之判決，並無不當
      ，檢察官上訴意旨仍執指原判決不當，求予撤銷改判，為
      無理由，應予駁回。
據上論斷，應依刑事訴訟法第368條，判決如主文。
本案經檢察官何明楨到庭執行職務。
中    華    民    國    99    年    5     月    12    日
            刑事第二十二庭審判長法  官  郭雅美
                                法  官  李麗珠
                                法  官  洪于智
以上正本證明與原本無異。
如不服本判決，應於收受送達後10日內向本院提出上訴書狀，其
未敘述上訴之理由者並得於提起上訴後10日內向本院補提理由書
（均須按他造當事人之人數附繕本）「切勿逕送上級法院」。
                                書記官  強梅芳
中    華    民    國    99    年    5     月    17    日
附錄本案論罪科刑法條全文：
中華民國刑法第210條
（偽造變造私文書罪）
偽造、變造私文書，足以生損害於公眾或他人者，處 5 年以下
有期徒刑。
中華民國刑法第216條
（行使偽造變造或登載不實之文書罪）
行使第 210 條至第 215 條之文書者，依偽造、變造文書或登載
不實事項或使登載不實事項之規定處斷。

司法院資訊處製作；財團法人民間司法改革基金會備份。
